臺灣彰化地方法院民事裁定
110年度監宣字第230號
聲  請  人  鄭素妃  

相  對  人  鄭景文  



關  係  人  鄭宜榛  


            鄭月鶴  

            鄭惠玲  
上列當事人間請求改定監護人事件，本院裁定如下：
    主    文
選定聲請人鄭素妃（女、民國00年0月0日生、身分證統一編號：
Z000000000號）為相對人即受監護宣告之人鄭景文（男、民國00
年0月00日生、身分證統一編號：Z000000000號）之監護人。
指定鄭宜榛（女、民國00年00月00日生、身分證統一編號：Z000
000000號）為會同開具財產清冊之人。
聲請費用由相對人負擔。
    理    由
一、聲請意旨略以：聲請人鄭素妃為相對人鄭景文之二姐（出生
    別是長女，其父母另有養女即大姐鄭月鶴），相對人於民國
    92年8月25日經台灣彰化地方法院宣告為禁治產人，並由相
    對人之父親鄭泗川擔任監護人。惟鄭泗川業於110年6月10日
    死亡，而相對人為極重度智障患者，需全人照顧，目前在衛
    生福利部臺南教養院安置教養，為利日後代為處理事務，爰
    依民法第14條第1項、第1110條、第1113條之4第1項、家事
    事件法第164條等規定，請求選定聲請人為相對人之監護人
    ，並指定相對人之四姐即關係人鄭宜榛擔任會同開具財產清
    冊之人等語。 
二、按民法總則民國97年5月2日修正之條文施行前，已為禁治產
    宣告者，視為已為監護宣告；並於修正施行後，適用修正後
    之規定；且民法規定之禁治產或禁治產人，自民法總則97年
    5月2日修正之條文施行後，一律改稱為監護或受監護宣告之
    人，民法總則施行法第4條第2項、第4條之1各有明文。民法
    親屬編施行法第14條之2亦明定：民國97年5月2日修正之民
    法親屬編第四章條文施行前所設置之監護人，於修正施行後
    ，適用修正後之規定。經查，相對人於92年8月25日經本院
    以92年度禁字第57號民事裁定宣告禁治產，由其父鄭泗川監
    護之事實，有戶籍謄本、彰化○○○○○○○○110年7月20日函附之
    本院92年度禁字第57號民事裁定在卷可稽，揆諸上揭說明，
    本件相對人視為已受監護宣告，其監護人之權利義務，適用
    修正後之規定。 　　
三、按受監護宣告之人應置監護人；法院為監護之宣告時，應依
    職權就配偶、四親等內之親屬、最近一年有同居事實之其他
    親屬、主管機關、社會福利機構或其他適當之人選定一人或
    數人為監護人，並同時指定會同開具財產清冊之人，民法第
    1110條、第1111條第1項各有明文。又依同法第1113條準用
    第1106條第1項第1款、第1094條第4項規定，監護人有死亡
    之情形，且受監護人無第1094條第1項之監護人者，法院得
    依受監護人、第1094條第3項聲請權人之聲請或依職權，另
    行選定適當之監護人；法院依第1106條另行選定或改定監護
    人時，應同時指定會同開具財產清冊之人。經查，聲請人主
    張之上開事實，業據其提出除戶暨現戶戶籍謄本、鄭泗川死
    亡證明書、相對人身心障礙證明（障礙等級為極重度）、相
    對人之110.7.10生活照片、陳俊升精神科診所110.7.16診斷
    證明書、衛生福利部臺南教養院110.7.14服務對象在院證明
    書、彰化縣彰化市公所110年4月23日函文為證，自堪信相對
    人自受禁治產宣告後迄今，其精神狀況長期未見好轉。又相
    對人之父母、祖父母均歿，相對人目前在衛生福利部臺南教
    養院長住(82.4.27入住)，並無同居之兄姐，聲請人與關係
    人鄭宜榛均為相對人之姐姐，其等與相對人間具情感依賴與
    信任關係，且對於相對人之生活需求與日常起居習慣應有了
    解，應可適切照護相對人、協助處理相對人日常事務，併參
    以相對人之養姊（大姐）鄭月鶴、三姐鄭惠玲亦具狀同意由
    聲請人擔任相對人之監護人，本院認為由聲請人擔任相對人
    之監護人，並指定關係人鄭宜榛為會同開具財產清冊之人，
    符合相對人之利益。
四、按民法第1108條明定，監護人死亡時，前條（即同法第1107
    條）移交及結算，由其繼承人為之；其無繼承人或繼承人有
    無不明者，由新監護人逕行辦理結算，連同依第1099條規定
    開具之財產清冊陳報法院；前揭規範，依民法第1113條規定
    ，於成年人之監護，準用之。查相對人之原監護人鄭泗川於
    110.6.10死亡，應由鄭泗川之全體繼承人辦理民法第1107條
    所定之移交及結算程序，並連同依民法第1099條規定，由監
    護人（即聲請人）會同鄭宜榛於二個月內開具之財產清冊，
    陳報本法院，附此敘明。  　　
五、依家事事件法第164條第2項，裁定如主文。 　　
中　　華　　民　　國　110　　年　　8　　月　　24  　　日
                   家事法庭     法  官　王鏡明
以上正本係照原本作成。
如對本裁定抗告，須於裁定送達後十日之不變期間內，向本院提
出抗告狀，並繳納抗告費新臺幣 1 千元。
中　　華　　民　　國　110　　年　　8　　月　　24  　　日
                                書記官　施嘉玫